臺灣臺北地方法院刑事判決　　　　　　　　　　　　九十二年度易字第二四二九號
　　公　訴　人　臺灣臺北地方法院檢察署檢察官
　　被　　　告　丙○○
　　　　　　　　戊○○
　　共　　　同
　　選任辯護人　黃世瑋律師
　　　　　　　　王泓鑫律師
右列被告等因背信案件，經檢察官提起公訴（九十二年度偵字第一四七七０號），本
院判決如左：
    主  文
丙○○、戊○○均無罪。
    理  由
一、公訴意旨略以：被告丙○○、戊○○係夫妻關係，先在台北縣新店市○○路一五
    四巷五號開設「吉貝坊有限公司」（以下簡稱為「吉貝坊公司」），經營義大利
    進口服飾買賣貿易業務，因欲開發義大利品牌之大陸市場，於民國九十年九月間
    邀集甲○○（另由檢察官簽分偵辦）、丁○○及告訴人乙○等人在大陸籌組設立
    「吉頌（上海）國際貿易有限公司」（下稱「吉頌公司」），並由甲○○擔任負
    責人。因被告丙○○與義大利方面關係較為良好，且其妻所開設之服飾公司亦常
    與義大利廠商聯絡，由被告丙○○擔任總經理一職，被告戊○○則負責吉頌公司
    財務管理業務，並以吉貝坊公司現址為臨時辦事處。被告丙○○、戊○○均係受
    吉頌公司委託處理事務之人，竟基於為自己不法所有之概括犯意聯絡，因吉頌公
    司經營不善，並未獲利，於九十一年九月間，被告丙○○、戊○○即以吉頌公司
    須支付佣金與貨款為由，向股東即告訴人、甲○○及丁○○等人要求墊款支付義
    大利廠商費用，使告訴人誤認吉頌公司急需支付佣金與貨款，即由告訴人於同年
    十月八日及同年月二十九日，分別交付美元一萬元旅行支票及新台幣（下同）一
    百萬元，被告丙○○與戊○○明知告訴人所交付之款項，係欲代墊吉頌公司應給
    付義大利代理商之佣金與貨款，竟未代為支付吉頌公司之佣金及貨款，反將該二
    筆款項分別存入吉貝坊公司及被告丙○○在義大利之帳戶中，將之侵占入己，違
    背其受委任之任務，致該佣金與貨款未交付予義大利代理商與義大利廠商，足生
    損害於吉頌公司與告訴人。嗣於同年十一月三日告訴人接獲義大利代理商要求付
    款之電話通知，與義大利方面聯繫後，始發現上情。因認被告丙○○、戊○○均
    係涉犯刑法第三百四十二條之背信罪嫌云云。
二、按犯罪事實應依證據認定之，無證據不得推定其犯罪事實。不能證明被告犯罪者
    ，應諭知無罪之判決。刑事訴訟法第一百五十四條第二項、第三百零一條第一項
    分別定有明文。事實之認定，應憑證據，如未能發現相當證據，或證據不足以證
    明，自不能以推測或擬制之方法，以為裁判基礎，最高法院著有四十年台上字第
    八六號判例可資參照。另刑事訴訟法第一百六十一條已於九十一年二月八日修正
    ，檢察官對於起訴之犯罪事實，應負提出證據及說服之實質舉證責任。倘其所提
    出之證據，不足為被告有罪之積極證明，或其指出證明之方法，無從說服法院以
    形成被告有罪之心證，基於無罪推定之原則，自應為被告無罪判決之諭知。亦有
    最高法院九十二年度台上字第一二八號判例要旨足參。
三、本件公訴人認被告二人涉犯上開背信罪嫌，無非係以：告訴人之指訴，被告
    二人之供述，證人甲○○、王福瑞、Diego  Costanzo（下稱Diego）之證詞，
    一萬美元現金支出傳票，一萬元收據，義大利代理商Diego九十一年十一
    月二十三日電子郵件（起訴書誤載為九十一年十二月三日），九十一年十二月
    四日匯款水單，義大利廠商Bruno九十一年十二月三日電子郵件（起訴書誤載
    為九十一年十一月二十日），被告丙○○九十一年十月十一日電子郵件、台北
    國際商業銀行九十一年十月八日匯出匯款申請書，九十一年十月五日吉頌公司
    股東會議紀錄等（以上均為影本），資為論據。訊據被告丙○○坦承於九十一年
    十月八日收受告訴人所交付一萬美元旅行支票，並於同日匯至其名下設於義大利
    帳戶，未支付義大利代理商Diego佣金之事實，被告戊○○坦承於九十一年十月
    二十九日收受告訴人一百萬元，並匯入吉貝坊公司帳戶之事實，惟均堅決否認有
    何公訴人所指上開背信犯行。被告丙○○辯稱：伊將一萬美元匯入設於義大利用
    以支付吉頌公司貨款之BANCA SELLA銀行帳戶，同日即將匯款水單傳真告訴人知
    悉，苟有背信，何以告訴人收到匯款水單時未提出任何異議，況九十一年十月五
    日吉頌公司股東會議並沒有作成立即支付Diego佣金之決議，九十一年十月二十
    九日公司股東已於切結書確認應付貨款明細帳，均知悉該一萬美元用以支付吉頌
    公司積欠吉貝坊公司之代墊貨款，伊遵循股東會決議，暫不支付Diego佣金，並
    清楚告知Diego必須結算再支付佣金，至一百萬元係用於清償吉貝坊公司代吉頌
    公司墊付義大利廠商貨款，伊與戊○○收受該筆款項，本有自由運用之權，何來
    背信之有？此外，依兩家義大利廠商負責人親筆回傳之確認單，可知伊確有支付
    吉頌公司之應付貨款，並未對吉頌公司、告訴人造成財產或其他利益之損害，實
    際上伊支付義大利廠商共九萬一千九百七十五點四九歐元，扣除吉頌公司陸續返
    還及上開一萬美元、一百萬元及甲○○支付之二十萬元，吉頌公司尚欠吉貝坊公
    司七十六萬八千六百四十二元等語，被告戊○○辯稱：吉頌公司股東九十一年十
    月五日作成股東會議決議前，吉頌公司帳目登錄工作經被告丙○○或甲○○之同
    意，再由伊登帳或匯款，並未負責吉頌公司財務之管理、資金支出決定權等事務
    ，充其量為甲○○或丙○○之手足，九十一年十月五日以後完全由告訴人自行負
    責登帳工作，伊根本不知告訴人支付一萬美元予被告丙○○，如何與丙○○有犯
    意聯絡及行為分擔，告訴人九十一年十月二十九日交付之一百萬元，係償還吉貝
    坊公司代吉頌公司墊付之貨款，絕無背信行為等語。
四、經查：
（一）被告丙○○收得告訴人交付之一萬美元後，於同日折合一萬零一點七六歐元匯
      入其名下設於義大利BANCA SELLA銀行（帳號HＺ000000000）帳戶，未支付義大
      利代理商Diego佣金，及告訴人九十一年十月二十九日交付之一百萬元，由被
      告戊○○匯至吉貝坊公司帳戶之事實，均為被告二人所不否認，且有證人即義
      大利代理商Diego偵查中證詞及一萬美元現金支出傳票、一百萬元收據、義大
      利代理商Diego九十一年十一月二十日電子郵件、台北國際商業銀行九十一年
      十月八日匯出匯款申請書可稽（第四二、四三、四六、四七、八八、），堪認
      屬實。然上開被告丙○○義大利BANCA SELLA銀行帳戶，本係吉頌公司股東共
      同決議用以墊付義大利廠商貨款之帳戶，吉貝坊公司帳戶亦用以作為吉頌公司
      調度資金帳戶，此經證人即吉頌公司股東丁○○、甲○○於本院證稱：股東出
      資及貨款均匯入吉貝坊公司帳戶，並由被告丙○○負責向義大利廠商下單、進
      貨及支付貨款甚稔（見本院九十三年三月三日審判筆錄第三、四、九、十六頁
      ），且有告訴人及被告均不爭執之吉頌公司九十一年十月五日股東會議決議：
      「丙○○因與義大利方面關係良好，且其個人也與義大利有生意往來，故由其
      負責有關訂貨、下單及有關事宜。由於尚未步入正軌，故目前付款方式係由其
      個人義大利帳戶暫為墊付」、「目前暫由丙○○個人義大利戶頭墊付，但有上
      限，且必須於支應到期日前十五天前匯入丙○○戶頭」（見九十二年度偵字第
      一四七七○號偵查卷第一○六、一○七頁）可佐。從而，告訴人所支付之上開
      一萬美元、一百萬元，固匯入被告丙○○名下義大利帳戶及吉貝坊公司帳戶，
      然此究係執行吉頌公司業務之正當行為，抑或如公訴人所指背信，自須視被告
      二人有無公訴人所指基於意圖為自己不法所有之犯意聯絡，將上開款項侵占入
      己之主觀犯意及客觀行為為斷，要不得以告訴人墊付款項匯入上開被告丙○○
      及吉貝坊公司帳戶，遽指被告二人有意圖為自己不法之犯意聯絡。
（二）被告戊○○所營吉貝坊公司代吉頌公司墊付義大利廠商貨款一節，有被告戊○○與吉頌公司股東即被告丙○○、告訴人、證人甲○○、王福瑞共同於九十一
      年十月二十九日簽名確認之切結書約定：「甲方（指吉貝坊公司）自二○○一
      年至二○○二年九月三十日止，共為乙方（指吉頌公司）支付貨款計新台幣五
      百六十七萬八千三百六十五元正，期間乙方已作部分清償，並至今尚欠甲方新
      台幣三百六十七萬七千三百三十九元正，乙方承諾甲方，將於二○○二年十月
      三一日前，支付甲方現款新台幣一百二十萬元正，餘款新台幣二百四十七萬七
      千三百三十九元正，將於二○○二年十一月三十日前，以現金支付甲方」等語
      及GI ADA-China應付貨款明細帳可參（同上偵查卷第二五頁、本院卷附被證六
      、七），且經證人即吉頌公司執行業務股東甲○○證稱：「（問：應付貨款明
      細帳及切結書，你是否均於九十一年十月二十九日看到？）切結書是我當天簽
      的沒錯，被證六之應付貨款明細是在之前看到」、「大家簽名時，金額已經經
      過確認，註記是乙○要求戊○○填上的」等語在卷（見本院九十三年三月三日
      審判筆錄第十四、十八頁，本院九十三年四月十二日審判筆錄第三頁）。足信
      被告二人於本院審理中辯稱：吉頌公司因吉貝坊公司代墊義大利廠商貨款，尚
      積欠吉貝坊公司若干貨款一節，應非子虛。被告二人與告訴人及吉頌公司股東
      甲○○於九十一年十月二十九日初步確認結果，雙方既承認吉頌公司自九十年
      起至九十一年九月止，積欠吉貝坊公司代墊義大利廠商貨款金額達五百六十七
      萬八千三百六十五元，扣除告訴人及甲○○同日支付之一百二十萬元，尚有餘
      款二百四十七萬七千三百三十九元未償，告訴人及甲○○作為吉頌公司股東之
      一，對於公司長期虧損積欠之負債，自負有依公司章程約定，按各自出資比例
      分派之義務。吉貝坊公司為吉頌公司之債權人，其負責人即被告戊○○將告訴
      人所支付上開一百萬元匯入吉貝坊公司帳戶，乃滿足吉頌公司債權之正當行使
      行為，尚無公訴人所謂基於為自己不法所有之犯意，而與被告丙○○侵占入己
      之情事。
（三）另者，被告丙○○辯稱其於收受一萬美元旅行支票後，於同日電匯至上開義大
      利帳戶，同日並將該次匯款水單傳真告訴人知悉一節，為告訴人於本院審理結
      證：「（問：這份水單是否丙○○於九十一年十月八日時傳真給你？）是」等
      語附合，足認確有其事（見本院九十三年四月十二日審判筆錄第三頁）。而被
      告丙○○匯出該筆款項翌日，復將該筆款項充作吉貝坊公司代墊吉頌公司之貨
      款，並作成GIADA-China應付貨款帳，傳真經吉頌公司派駐大陸上海地區執行
      業務之董事甲○○簽名確認，又據證人甲○○結證：「（問：應付貨款明細，
      是何人交付你簽名《提示被證五、八》？）丙○○傳到上海給我簽名，丙○○
      要我看清楚後馬上回傳」等語在卷（見本院九十三年三月三日審判筆錄第十四
      頁），並有甲○○親自簽名確認之GIADA-China應付貨款帳、GIADA-China應付
      貨款明細帳、GIADA-China應付費用帳可佐（見本院卷附被證五、六、八）。
      衡情被告丙○○匯款之初，若有為自己不法所有之意圖，其掩飾犯行唯恐不及
      ，絕無匯款後立即向告訴人傳真匯款水單說明該筆資金流向，並於翌日作成應
      付費用帳，向吉頌公司執行業務董事甲○○報告資金用途之理。縱告訴人指稱
      其墊付一萬美元旅行支票之目的，在於清償義大利代理商Diego佣金及其他應
      付款，並提出之現金支出傳票一紙為據；然被告丙○○及甲○○二人乃吉頌公
      司之執行董事，有告訴人提出之吉頌公司章程一紙在卷可佐（同上偵查卷第六
      頁），依公司法第一百零八條規定，被告丙○○及甲○○就吉頌公司業務而言
      ，本有執行並對外代表公司之合法權限，於受委任執行公司業務範圍，對於公
      司資金及負債如何運用、清償，當有裁量權限及判斷餘地。被告丙○○電匯款
      項至其名下上開義大利帳戶之後，既已如實以電匯水單及GIADA-China應付貨
      款帳通知告訴人及執行業務董事甲○○確認該筆款項之流向及運用情形，解釋
      上其對於該筆告訴人墊款之運用，至遲於九十一年十月十日獲甲○○同意轉作
      清償吉貝坊公司之代墊貨款。縱未依告訴人原指定用途用以支付義大利代理商
      Diego佣金，仍不得即指損害吉頌公司或告訴人之財產或利益。此情觀之吉頌
      公司九十一年十月五日股東會議決議所載：「其他應付未付款部分（按指Dieg
      o佣金、台北辦事處作業費），待十月底完成所有財務報表之後，再視財務狀
      況研商解決」（同上偵查卷第一○六頁），決議暫不支付Diego佣金，益徵其
      實。
（四）此外，吉頌公司因向義大利廠商下單所積欠之貨款部分，就廠商tpappa&cicca
      -Romatex SRL及mirtillo-Maglificio Barbara SRL二部分，已於九十一年底
      前全數結清，所付款項合計六萬一千六百七十九點五三歐元（折合新台幣約二
      百四十三萬二千零二十四元），有RomatexSRL及Maglificio Barbara SRL出具
      之確認書各一份可憑（同上偵查卷第一八九至一九○頁）。足信被告丙○○確
      有以其上開帳戶內資金墊付義大利廠商貨款。公訴人僅以告訴人所提義大利廠
      商Bruno九十一年十二月三日電子郵件（起訴書誤載為九十一年十一月二十日
      ），指稱尚有部分貨款未付等語，遽指被告丙○○與其妻戊○○共同將上開告
      訴人墊付之上開一萬美元及一百萬元侵占入己，尚嫌無據，非有可採。
五、綜上，公訴人所憑上開證據，既均不足為被告二人有罪之積極證明，所指出證明
    之方法，復無法說服本院以形成被告有罪之心證，基於無罪推定之原則，自應為
    有利被告二人之認定。此外，本院又查無其他積極證據足證被告等確有公訴人所
    指背信之犯行，不能證明犯罪，揆諸前開說明，應為渠等無罪之諭知。
據上論斷，應依刑事訴訟法第三百零一條第一項前段，判決如主文。
本案經檢察官彭慶文到庭執行職務
中    華    民    國      九十三      年      五      月      十一      日
                                      臺灣臺北地方法院刑事第十四庭
                                          審判長法  官  宋  松  璟
                                                法  官  吳  冠  霆
                                                法  官  吳  秋  宏
右正本證明與原本無異。
如不服本判決，應於判決送達後十日內，向本院提出上訴狀。
                                                書記官  林  碧  華
中    華    民    國      九十三      年      五      月      十一      日
